最高法院刑事判決　　　　　　　　　　　　　　　　八十七年度台非字第一九二號
　　上訴人　最高法院檢察署檢察總長
　　被　告　甲○○
右上訴人因被告竊盜案件，對於台灣雲林地方法院中華民國八十七年四月八日第一審
確定判決（八十七年度易緝字第一四號，起訴案號：台灣雲林地方法院檢察署八十一
年度偵字第二○三五、二○四五、二二五六號），認為違法，提起非常上訴，本院判
決如左：
    主  文
原判決關於違背法令部分撤銷。
其他上訴駁回。
    理  由
非常上訴意旨稱：「按判決不適用法則或適用不當者，為違背法令；又已受請求之事
項未予判決者，其判決當然違背法令，刑事訴訟法第三百七十八條、第三百七十九條
第十二款分別定有明文。本件檢察官起訴主張被告除與涂炎山共同竊取如起訴書附表
(一)所示之財物外，並『基於意圖自己不法所有之概括犯意，於（民國）八十一年四月
十六日三時許，在雲林縣土庫鎮越港里松億板金廠，竊取邱錦池所有000－000
0號自大貨車，以載運所竊來之蒜頭』（見原起訴書第一頁背面第十二－十四行），
係連續犯竊盜罪（見同上第二頁正面第十二行）。上開起訴主張為具有不可分性之連
續犯裁判上一罪，原審就其中之一部，即被告竊取邱錦池所有000－0000號自
大貨車部分，竟未予判決，顯有已受請求事項未予判決之當然違法。又原判決對被告
依連續犯之規定論以攜帶兇器、損壞安全設備、於夜間侵入住宅竊盜一罪，係犯刑法
第三百二十一條第一項第一、二、三款之罪，原判決竟援引刑法第三百二十條、第三
百二十一條第一、二、三、四款，自有適用法則不當之違誤。案經確定，爰依刑事訴
訟法第四百四十一條、第四百四十三條提起非常上訴，以資糾正」等語。
本院按除刑事訴訟法有特別規定外，已受請求之事項未予判決者，其判決當然違背法
令，同法第三百七十九條第十二款規定甚明。所謂已受請求之事項未予判決者，係指
法院對於起訴或上訴之一部，本屬應行裁判之一部分，而遺漏未為任何裁判之謂也。
如裁判上或實質上一罪之案件，其一部分未予裁判者即是。故法院關於犯罪事實之性
質及範圍，應適用起訴不可分及審判不可分之原則，其審判範圍始能與起訴或上訴範
圍求取一致。本件檢察官除起訴被告甲○○與同案被告涂炎山共同竊取原判決附表(一)
所示之財物外，並起訴被告單獨起意，「意圖為自己不法所有之概括犯意，於八十一
年四月十六日三時許，在雲林縣土庫鎮越港里松億板金廠，竊取邱錦池所有000－
0000號自用大貨車，以載運所竊來之蒜頭，……係連續犯刑法第三百二十條第一
項之竊盜罪嫌」等情（見原起訴書第一、二頁），原審自應一併加以審判，不可置而
弗論；乃原判決僅就被告所犯該判決附表(一)所示之部分論罪科刑，疏未就其竊取邱錦
池所有大貨車部分合併審判，依上開規定，其就已受請求之事項未加裁判殊屬判決當
然違背法令。非常上訴意旨執以指摘，洵有理由，惟原判決關於此部分尚非不利於被
告，應僅將其違背法令部分撤銷，以資糾正。又刑事判決之文字，如有誤寫、誤算或
其他類此之顯然錯誤者，法院既得隨時或依聲請以裁定更正之，即與刑事訴訟法第四
百四十一條規定判決違背法令之情形有別，尚不能以此為由，提起非常上訴。原判決
以被告所為該判決附表編號二、三、九、十一、十二、十七至二十三之犯行，係犯刑
法第三百二十條第一項之罪，附表編號一、七之犯行，係犯同法第三百二十一條第一
項第一款之罪，附表編號四、五、十五、十六之犯行，係犯同法第三百二十一條第一
項第二款之罪，附表編號六、八之犯行，係犯同法第三百二十一條第一項第一、二、
三款之罪，附表編號十、十三、十四之犯行，係犯同法第三百二十一條第一項第四款
之罪，因而以連續犯關係擇一論處其帶兇器損壞安全設備，於夜間侵入住宅竊盜罪
刑。然據上論結欄卻引用刑法第三百二十一條第一項第一、二、三及四款之法條，該
第四款之條文乃屬誤寫、贅引而生之錯誤，不生影響全案情節與判決主旨，應屬裁定
更正之範圍，與確定判決之違背法令情形有間，關於該部分之上訴，難認為有理由，
應予駁回。
據上論結，應依刑事訴訟法第四百四十七條第一項第一款前段、第四百四十六條，判
決如主文。
中      華      民      國    八十七    年      七      月      二      日
                              最高法院刑事第八庭
                                  審判長法官  紀  俊  乾
                                        法官  楊  商  江
                                        法官  黃  正  興
                                        法官  楊  文  翰
                                        法官  王  居  財
      右正本證明與原本無異
                                              書  記  官
中      華      民      國    八十七    年      七      月      六      日
